【裁判字號】    94,交易,250
【裁判日期】    950125
【裁判案由】    過失致死
【裁判全文】
臺灣臺中地方法院刑事判決             94年度交易字第250號
公  訴  人  臺灣臺中地方法院檢察署檢察官
被      告  乙○○
上列被告因過失致死案件，經檢察官提起公訴（九十四年度偵字
第六三六四號），本院合議庭裁定進行簡式審判程序，判決如下
：
    主    文
乙○○因過失致人於死，處有期徒刑捌月。
    犯罪事實
一、乙○○於民國九十三年十二月二十三日上午，騎乘車牌號碼
    ＫＢＭ－六五六號重機車，沿臺中縣豐原市○○路由南往北
    方向行駛。於同日上午七時五十五分許，途經臺中縣豐原市
    ○○路與圳寮路設有閃光黃燈之交岔路口時，本應注意汽車
    行駛至交岔路口，應遵守燈光號誌之指示，而閃光黃燈表示
    「警告」，車輛應減速接近，注意安全，小心通過，且行車
    速度應依標誌或標線之規定，並應注意車前狀況，隨時採取
    必要之安全措施，而依當時天候晴、為日間自然光線、路面
    乾燥無缺陷、無障礙物、視距良好等客觀情形，均無不能注
    意之特別情事，竟疏未注意而貿然以五十至六十公里左右之
    時速超速駕車前行（當地時速限制為五十公里）。適有陳宜
    伶騎乘車牌號碼ＴＪＸ－０三０號輕機車，沿臺中縣豐原市
    ○○路由東往西方向駛抵上開路口（圳寮路方向設有閃光紅
    燈），亦疏未注意車前狀況，及依閃光紅燈之指示先行停車
    讓幹道車優先通過後再繼續前進。迨乙○○見狀業已避煞不
    及，致其所騎機車車頭與陳宜伶之機車左後方發生碰撞，陳
    宜伶因而受有頸椎閉鎖性骨折、膝、腿（大腿除外）及足踝
    開放性傷口、頸椎外傷性動脈瘤、右鎖骨下創傷性動脈瘤等
    傷害。乙○○於肇事後、具有偵查犯罪權限之公務員發覺上
    開犯行前，在到場處理之員警楊學長詢問時自首犯罪，再於
    其後本案偵查、審理時到庭接受裁判。陳宜伶雖經送醫診療
    ，仍因本件車禍所生右鎖骨下創傷性動脈瘤破裂導致失血性
    休克，延至九十四年二月二日晚間八時四十分許不治死亡。
二、案經陳宜伶之母甲○○○訴請臺灣臺中地方法院檢察署檢察
    官偵查起訴。
    理    由
一、本件被告乙○○於準備程序中，先就上開犯罪事實為有罪之
    陳述，且所犯係死刑、無期徒刑、最輕本刑為三年以上有期
    徒刑以外之罪，經本院交通法庭合議庭依刑事訴訟法第二百
    七十三條之一第一項之規定，裁定由法官一人獨任進行簡式
    審判程序，先此敘明。
二、上開犯罪事實，業據被告於本院審理時坦承不諱，核與證人
    即被害人陳宜伶生前於警詢時證述車禍經過情節相符，並有
    道路交通事故現場圖及調查報告表一份、肇事現場及車損照
    片十三張、相驗屍體照片八張附卷可稽。又被害人陳宜伶確
    因本件車禍所生右鎖骨（中國醫藥大學附設醫院診斷證明書
    誤載為左鎖骨）下創傷性動脈瘤破裂導致失血性休克死亡，
    亦經檢察官督同檢驗員相驗屬實，製有相驗筆錄、相驗屍體
    證明書、驗斷書在卷可憑。再依中國醫藥大學附設醫院九十
    四年七月十四日院歷字第０九四０七０二六０五號函檢附之
    病情說明：右鎖骨下假性動脈瘤之生成多與創傷有關，由發
    生時間關聯來推測，極有可能為車禍所造成之後遺症，假性
    動脈瘤會持續膨脹，並隨時有破裂之危險；被害人死因為動
    脈瘤破裂，雖假性動脈瘤之生成多肇因於創傷所導致之血管
    裂傷，但仍無法據以斷定車禍與死亡之直接因果關係等語。
    本院為求慎重，乃函調被害人生前於行政院衛生署豐原醫院
    及中國醫藥大學附設醫院之完整病歷資料，送請法務部法醫
    研究所進行死因鑑定，據該所提出之鑑定結果所示：前揭病
    歷所有症狀似在車禍後才發現，則車禍所引起之假性動脈瘤
    或動脈管需要首先考慮，此種可能性則死者死亡和先前車
    禍有因果關係（直接性）存在，但因未能解剖故無法將原本
    即以無症狀來表現之血管異常可能性完全排除等語，有法務
    部法醫研究所（九四）醫鑑字第二一六六號法醫文書審查鑑
    定書一份在卷足參。是以被害人死後雖未進行解剖據以確認
    死因，然依其生前就醫紀錄所呈現之身體狀況觀察，該假性
    動脈瘤係於本件車禍創傷後所增生，且因破裂而造成被害人
    失血性休克死亡，堪認被害人死亡結果與本件車禍之發生應
    有直接因果關係。按汽車行駛至交岔路口，應遵守燈光號誌
    之指示，且行車速度應依標誌或標線之規定，汽車駕駛人更
    應注意車前狀況，隨時採取必要之安全措施；而閃光黃燈表
    示「警告」，車輛應減速接近，注意安全，小心通過，道路
    交通安全規則第一百零二條第一項第一款、第九十三條第一
    項、第九十四條第三項、道路交通標誌標線號誌設置規則第
    二百十一條第一項第一款分別定有明文。被告騎車本應依循
    前揭交通安全規定，在通過當地設有閃光黃燈之路段，注意
    減速慢行，小心通過，且依當時天候、路況、視距等客觀情
    形，並無不能注意之特別情事，竟疏於注意而貿然以五十至
    六十公里左右之時速（詳見被告於九十四年二月四日偵訊時
    之供述內容）超速行駛，致與被害人騎乘之機車發生碰撞，
    被告駕車行為顯有過失。雖被害人騎乘機車疏未注意車前狀
    況，及依閃光紅燈之指示先行停車讓幹道車優先通過後再繼
    續前進，亦屬本件車禍重要之肇事因素；惟被告既有前揭明
    顯交通過失情節，自不因被害人騎車不當同有疏失，即可解
    免被告應負之過失致死罪責。是以被告上開過失行為與被害
    人之死亡結果間，仍具有相當因果關係，應無疑義。綜上所
    陳，本案事證已臻明確，被告犯行洵堪認定。
三、核被告乙○○因駕車過失行為致人於死，所為係犯刑法第二
    百七十六條第一項之普通過失致人於死罪。又被告於肇事後
    、具有偵查犯罪權限之公務員發覺上開犯行前，在到場處理
    之員警楊學長詢問時自首犯罪，再於其後本案偵查、審理時
    到庭接受裁判，此觀卷附道路交通事故肇事人自首情形紀錄
    表及被告警詢筆錄內容甚明。被告既已合於法定自首之要件
    ，應依刑法第六十二條前段之規定減輕其刑。爰審酌被告因
    本件車禍肇事直接剝奪被害人之生命權，對於被害人家庭乃
    至於國家社會之損失實已無從回復，所生危害至為重大；且
    被告迄今仍未能與被害人家屬就本案民事損害賠償部分達成
    和解，犯後態度非無可議；並參以被告之交通過失情節輕重
    、被害人騎車顯有疏失亦屬本件車禍肇事之重要因素、被告
    於本院審理時坦承犯行之態度及其智識程度等一切情狀，量
    處如主文所示之刑，以示懲儆。
據上論斷，應依刑事訴訟法第二百七十三條之一第一項、第二百
九十九條第一項前段，刑法第二百七十六條第一項、第六十二條
前段，罰金罰鍰提高標準條例第一條前段，判決如主文。
本案經檢察官蔡雯娟到庭執行職務。
中    華    民    國    95    年    1     月    25    日
                  交通法庭  法  官  高文崇
附錄本案論罪科刑法條：
刑法第二百七十六條第一項
因過失致人於死者，處二年以下有期徒刑、拘役或二千元以下罰
金。
上正本證明與原本無異。
如不服本判決，應於送達後十日內向本院提出上訴狀（須附繕
本），上訴於台灣高等法院台中分院。
                             書記官  林淑慧
中    華    民    國    95    年    1    月    26    日


司法院資訊處製作；財團法人民間司法改革基金會備份。
